【裁判字號】    97,訴,1247
【裁判日期】    971231
【裁判案由】    違反毒品危害防制條例
【裁判全文】
臺灣新竹地方法院刑事判決              97年度訴字第1247號
公  訴  人  臺灣新竹地方法院檢察署檢察官
被      告  甲○○
                      巷4弄4.
上列被告因毒品危害防制條例案件，經檢察官提起公訴（97年度
毒偵字第1872、1887號），本院合議庭裁定適用簡式審判程序，
判決如下：
    主  文
甲○○施用第一級毒品，累犯，處有期徒刑柒月；又施用第一級
毒品，累犯，處有期徒刑柒月，扣案針筒壹支沒收；又施用第二
級毒品，累犯，處有期徒刑伍月。應執行有期徒刑壹年肆月，扣
案針筒壹支沒收。
    事  實
一、
（一）甲○○(1)前於民國92年間，因施用毒品案件，經本院92年
      度毒聲字第184 號裁定令入勒戒處所觀察、勒戒後，經認
      無繼續施用傾向，於92年3 月27日執行完畢而出所。(2)又
      於上開觀察勒戒執行完畢而釋放後5年內，即於94年1月10
      日，因施用第一、二級毒品犯行，經本院於94年10月24日
      以94年度訴字第606 號判決判處應執行有期徒刑10月確定
      ，並於95年11月25日執行完畢。
（二）詎猶不知悔改，並未戒除毒癮，基於施用第一級毒品海洛
      因、第二級毒品安非他命之犯意：
      1.97年4月9日某時許，先在新竹市○○路○段526巷4弄4號
        住處，以針筒注射方式，施用第一級毒品海洛因1 次。
        另於同日某時，在新竹市○○路某友人住處，將安非他
        命置於玻璃球內燒烤成煙霧後，施用第二級毒品安非他
        命1次。嗣於97年4月10日上午11時許，在新竹縣竹北市
        ○○路307 巷某工地，因另涉竊盜案件為警查獲，經採
        集其尿液送驗呈第一、二級毒品陽性反應而查獲上情。
      2.97年8 月26日晚間某時許，在新竹市○○街友人家中以
        針筒注射方式，施用第一級毒品海洛因1 次。嗣甲○○
        於同日晚上9 時35分許，騎乘機車行經新竹市○○路與
        天府路路口時，見警方在路口執行酒駕勤務，乃將長褲
        口袋內之針筒丟在路旁，惟仍為警發覺扣得其所有之注
        射針筒1支而查獲上情。
二、案經新竹縣政府警察局竹北分局及新竹市警察局第一分局報
    告臺灣新竹地方法院檢察署檢察官偵查起訴。
    理  由
一、本件被告甲○○所犯施用第一、二級毒品罪，均『非』死刑
    、無期徒刑、最輕本刑為3 年以上有期徒刑之罪，或高等法
    院管轄第一審之案件，被告於本院準備程序進行中，就被訴
    事實為有罪之陳述，經本院合議庭認合於刑事訴訟法第 273
    條之1第1項之規定，裁定適用簡式審判程序，合先敘明。
二、訊據被告對於前揭施用第一級毒品海洛因、第二級毒品甲基
    安非他命之犯行，於本院準備程序及簡式審判程序時均坦承
    不諱，並有真實姓名代號對照表、濫用藥物尿液檢驗報告各
    2 份、新竹市警察局第一分局搜索扣押筆錄、扣押物品收據
    、扣押物品目錄表、搜索經過及結果陳報書各1 份附卷可稽
    （見第1872號偵卷第12、13頁、第1887號偵卷第7 至14頁）
    ，且有針筒1 支扣案可佐（以97年度保管字第1714號扣押保
    管中，扣押物品清單見本院卷第10頁），被告上開自白內容
    確與事實相符，堪足採信，本案事證已臻明確，被告上開犯
    行洵堪認定，自應依法予以論罪科刑。
三、論罪科刑
（一）
  1.按施用第一、二級毒品為犯罪行為，毒品危害防制條例第10
    條定有處罰明文。故施用第一、二級毒品者，依前揭規定本
    應科以刑罰。惟基於刑事政策，對合於一定條件之施用者，
    則依同條例第20條、第23條之規定，施以觀察、勒戒及強制
    戒治之保安處分。毒品危害防制條例於92年7月9日修正公布
    ，自93年1月9日施行，其中第20條、第23條將施用毒品之刑
    事處遇程序，區分為「初犯」及「5年內再犯」、「5年後再
    犯」。依其立法理由之說明：「初犯」，經觀察、勒戒或強
    制戒治後，應為不起訴處分或不付審理之裁定；經觀察、勒
    戒或強制戒治執行完畢釋放後，「5 年內再犯」者，因其再
    犯率甚高，原實施之觀察、勒戒及強制戒治既已無法收其實
    效，爰依法追訴或裁定交付審理。至於經觀察、勒戒或強制
    戒治執行完畢釋放後，「5 年後再犯」者，前所實施之觀察
    、勒戒或強制戒治已足以遮斷其施用毒品之毒癮，為期自新
    及協助其斷除毒癮，仍適用「初犯」規定，先經觀察、勒戒
    或強制戒治之程序。從而依修正後之規定，僅限於「初犯」
    及「5年後再犯」2種情形，始應先經觀察、勒戒或強制戒治
    程序。倘被告於5年內已再犯，經依法追訴處罰，縱其第3次
    （或第3 次以上）再度施用毒品之時間，在初犯經觀察、勒
    戒或強制戒治執行完畢釋放5年以後，已不合於「5年後再犯
    」之規定，且因已於「5 年內再犯」，顯見其再犯率甚高，
    原實施觀察、勒戒或強制戒治，已無法收其實效，即應依該
    條例第10條處罰（最高法院95年度第7 次刑事庭會議決議參
    照）。準此，茍被告其施用毒品之犯行，前經觀察、勒戒或
    強制戒治執行完畢後，5 年內曾因再施用毒品之行為，而經
    法院判處刑罰之處遇程序確定者，縱其係於觀察、勒戒或強
    制戒治執行完畢5 年後再為本案施用毒品，應認屬「再犯」
    之範疇，直接適用刑罰處遇之程序。
  2.經查，被告有如前揭事實欄一（一）所示因施用毒品經送觀
    察、勒戒之執行紀錄等情，有臺灣高等法院被告前案紀錄表
    、在監在押全國紀錄表在卷可按，被告既於92年3 月27日觀
    察、勒戒執行完畢後之5 年內再犯上開事實欄一（一）所示
    於94年間施用毒品之案件，而經法院判處刑罰之處遇程序確
    定，是其於觀察、勒戒執行完畢後之5 年後再犯本案施用第
    一、二級毒品犯行，徵諸前開最高法院95年度第7 次刑事庭
    會議決議意旨，自應依法予以論罪科刑。
（二）所犯罪名：核被告所為係犯毒品危害防制條例第10條第 1
      項、第2項之施用第一、二級毒品罪。
（三）其施用前持有海洛因、安非他命毒品之低度行為，均應分
      別為施用之高度行為所吸收，不另論罪。
（四）分論併罰：被告本件施用第一、二級毒品犯行，時間不同，
      犯意各別，行為互異，應予分論併罰。
（五）被告有事實欄一（一）所示前科，有臺灣高等法院被告前
      案紀錄表1份附卷可稽，其於有期徒刑執行完畢5年內故意
      再犯本件有期徒刑以上之數罪，均為累犯，均應依刑法第
      47條第1項之規定加重其刑。
（六）爰審酌被告素行不佳，前經執行觀察、勒戒後，仍未戒除
      毒癮、施用毒品嚴重危害其身心健康，坦認犯行，犯罪後
      態度良好等一切情狀，分別量處如主文所示之刑，並定應
      其執行之刑，以資懲儆。
（七）扣案針筒1 支（以97年度保管字第1714號扣押保管中，扣
      押物品清單見本院卷第10頁），係被告所有供犯本件97年
      8 月26日施用海洛因毒品犯行所用之物，經被告當庭供明
      ，應依刑法第38條第1樣第2款宣告沒收。至於97年4 月10
      日所扣得被告所有之吸食器（吸管）2 支、分裝袋96個、
      生理食鹽水1瓶及葡萄糖粉1包等物（97年度保管字第1672
      號，扣押物品清單見第1872號偵卷第19頁），被告供稱與
      本件施用毒品犯行無關，是並無證據足以證明該批物品與
      本件犯行有關而符合沒收之規定，爰不予宣告沒收。
四、據上論斷，應依刑事訴訟法第273條之1第1項、第299條第 1
    項前段，毒品危害防制條例第10條第1項、第2項，刑法第11
    條前段、第47條第1項、第51條第5款、第38條第1項第2款，
    判決如主文。
本案經檢察官陳麗芬到庭執行職務。
中    華    民    國    97    年    12    月    31    日
                  刑事第六庭    法   官  黃美盈
以上正本證明與原本無異。
如不服本判決應於收受本判決後10日內向本院提出上訴書狀，上
訴書狀應敘述具體理由。上訴書狀未敘述上訴理由者，應於上訴
期間屆滿後20日內補提理由書狀於本院 (均須按他造當事人之人
數附繕本 )「切勿逕送上級法院」。
中    華    民    國    97    年    12    月    31    日
                                書 記 官  吳美雲
附錄論罪科刑法條：
毒品危害防制條例第10條：
施用第一級毒品者，處 6 月以上 5 年以下有期徒刑。
施用第二級毒品者，處 3 年以下有期徒刑。


司法院資訊處製作；財團法人民間司法改革基金會備份。
